臺灣臺中地方法院刑事判決　96年度易字第3759號
公　訴　人　臺灣臺中地方法院檢察署檢察官
被　　　告　甲○○
上列被告因詐欺案件，經檢察官提起公訴（九十五年度偵緝字第
二○六五號），被告於準備程序進行中就被訴事實為有罪之陳述
，本院合議庭裁定由受命法官獨任適用簡式審判程序審理，判決
如下：
    主    文
甲○○幫助意圖為自己不法之所有，以詐術使人將本人之物交付
，處有期徒刑肆月，如易科罰金，以銀元佰元即新臺幣玖佰元
折算壹日。
    犯罪事實及理由
一、犯罪事實：甲○○可預見以自已身分資料提供予不熟識之人
    充任人頭保證人，依一般社會之通常經驗，將淪為幫助他人
    詐騙款項之用，竟仍基於幫助他人遂行詐欺取財犯罪之不確
    定故意，經由綽號「阿同」之真實姓名年籍不詳成年男子之
    介紹牽線，而於民國九十四年三月十一日，林憲邦 (已由檢
    察官另行起訴，本院以九十六年度易字第二一三三號刑事判
    決判處有期徒刑十月在案）以所開設之長迅實業有限公司（
    下稱長迅公司）為名義，提出車輛平面圖及交通部車輛型式
    安全審驗合格證明，向聯邦商業銀行股份有限公司（下簡稱
    聯邦銀行）承辦貸款之人員詐稱：因承包鄉公所之垃圾載運
    業務，欲貸款購買一輛三菱牌，車型ＧＢ二四○－二五型之
    全新營業用大貨車作為垃圾車使用，欲申貸新臺幣（下同）
    三百五十萬元云云，而甲○○即以每個星期二千元之代價，
    出面擔任為其所不認識之林憲邦該筆貸款之保證人（前後共
    領得約三萬五千元），使聯邦銀行之承辦人員不疑有他而陷
    於錯誤，遂同意借予林憲邦三百萬元之款項，並於同年三月
    十四日，將該款項匯至林憲邦所指定之大郁特殊重機股份有
    限公司（下簡稱大郁公司）設於臺灣銀行新莊分行之帳戶內
    （帳號：000000000000），約定其餘五十萬元則待林憲邦將
    車輛證件交予聯邦銀行後，始得撥款。詎料林憲邦於取得前
    開三百萬元後，竟未購買該車，嗣後聯邦銀行人員一再催促
    林憲邦交付上開三菱廠牌營業用大貨車之車籍資料時，林憲
    邦均以該車還在改裝垃圾車之車斗，尚未領牌等為由敷衍拖
    延，而以前述貸得之三百萬元，另改向大郁公司購買車牌號
    碼三八三－ＲＰ，ＩＳＵＺＵ廠牌之營業大貨車，並以車款
    已付清為由，再次向聯邦銀行貸款二百五十萬元，聯邦銀行
    因核對車籍資料無誤，即同意貸款，將二百五十萬元撥入林
    憲邦指定之長迅公司帳戶內，林憲邦旋即將該筆款項提領花
    用。而自同年五月起，林憲邦所簽發用以支付貸款之支票均
    遭退票，長迅公司亦已大門深鎖，經聯邦銀行人員向大郁公
    司查證後，始知上情。
二、證據名稱：
  (1)被告甲○○於警詢、偵訊及本院訊問時之自白。
  (2)告訴人聯邦銀行之告訴代理人乙○○偵訊中之指述、證人即
    聯邦銀行本件貸款之承辦人員江清柱偵訊中之證述。
  (3)長迅實業有限公司變更登記表、交通部車輛型式安全審驗合
    格證明、聯邦銀行匯款通知單、汽車新領牌照登記書、聯邦
    銀行授信批覆書、聯邦銀行汽車貸款申請書、動產抵押契約
    、借款契約書、本票等。
三、查被告甲○○僅擔任本件貸款保證人之行為，係基於幫助他
    人詐欺取財之不確定故意，為詐欺取財罪構成要件以外之行
    為，而幫助林憲邦遂行詐欺取財犯行，是核被告甲○○所為
    ，應以詐欺取財之幫助犯論。又刑法及刑法施行法業於九十
    四年二月二日經總統以華總一義字第○九四○○○一四九○
    一號令修正公布，並於被告行為後之九十五年七月一日施行
    。按行為後法律有變更者，適用行為時之法律，但行為後之
    法律有利於行為人者，適用最有利於行為人之法律，現行刑
    法第二條第一項定有明文。此條規定乃與刑法第一條罪刑法
    定主義契合，而貫徹法律禁止溯及既往原則，係規範行為後
    法律變更所生新舊法律比較適用之準據法，是刑法第二條本
    身雖經修正，但刑法第二條既屬適用法律之準據法，本身尚
    無比較新舊法之問題，應一律適用裁判時之現行刑法第二條
    規定以決定適用之刑罰法律，先予辨明。又以本次刑法修正
    之比較新舊法，應就罪刑有關之共犯、未遂犯、想像競合犯
    、牽連犯、連續犯、結合犯，以及累犯加重、自首減輕暨其
    他法定加減原因（如身分加減）與加減例等一切情形，本於
    統一性及整體性原則，綜其全部罪刑之結果而為比較，亦有
    最高法院九十五年度第八次刑庭會議決議可資參照。經查：
  (一)被告行為後，刑法第三十條業經修正公布施行，修正後刑法
    第三十條規定：「幫助他人實行犯罪行為者，為幫助犯。雖
    他人不知幫助之情者，亦同。幫助犯之處罰，得按正犯之刑
    減輕之。」，與修正前同條規定：「幫助他人犯罪者，為從
    犯。雖他人不知幫助之情者，亦同。從犯之處罰，得按正犯
    之刑減輕之。」不同，但在本件中，修正後之規定並無較有
    利於被告之情形，依修正後刑法第二條第一項從舊從輕原則
    ，應依修正前刑法第三十條第一項前段規定論處。
  (二)刑法第三百三十九條第一項普通詐欺罪，法定刑為五年以下
    有期徒刑、拘役或科或併科一千元以下罰金。而修正後刑法
    施行法增訂第一條之一規定：「中華民國九十四年一月七日
    刑法修正施行後，刑法分則編所定罰金之貨幣單位為新臺幣
    。九十四年一月七日刑法修正時，刑法分則編未修正之條文
    定有罰金者，自九十四年一月七日刑法修正施行後，就其所
    定數額提高為三十倍。但七十二年六月二十六日至九十四年
    一月七日新增或修正之條文，就其所定數額提高為三倍。」
    ，另刑法第三十三條第五款修正為：「主刑之種類如下：五
    、罰金：新臺幣一千元以上，以百元計算之」，是依修正後
    之法律，刑法第三百三十九條第一項得科處之罰金刑最高為
    新臺幣三萬元，最低則為新臺幣一千元；然依據被告行為時
    之刑罰法律，即罰金罰鍰提高標準條例第一條前段規定之提
    高倍數十倍及修正前刑法第三十三條第五款規定之罰金最低
    額一元計算，再依現行法規所定貨幣單位折算新臺幣條例第
    二條折算新臺幣結果，上開各罪所得科處之最高罰金刑雖均
    與新法相同，然最低額為銀元十元，乘以三倍而換算為新臺
    幣，僅為新臺幣三十元。因此，比較上述修正前、後之刑罰
    法律，自以被告行為時關於科處罰金刑之法律較有利於被告
    。
  (三)綜合上述修正前、後之規定綜合比較結果，修正後刑法及刑
    法施行法之規定並非較有利於被告，參酌修正後刑法第二條
    第一項前段、但書規定之「從舊從輕」原則，本案應適用修
    正前刑法及罰金罰鍰提高標準條例第一條前段為法條適用之
    依據。
四、核被告甲○○所為，係犯修正前刑法第三十條第一項、第三
    百三十九條第一項之幫助普通詐欺取財罪，並依修正前刑法
    第三十條第二項之規定，按正犯之刑減輕其刑。爰審酌被告
    甲○○除曾因違反動產擔保交易法，經本院判處拘役二十五
    日以外，並無其他刑事前科，品行尚可，其犯罪之動機係因
    失業缺錢，被害人聯邦銀行受害金額雖高達三百萬元，但被
    告甲○○擔任人頭保證人僅獲得約三萬五千元之利益，其餘
    款項均由正犯林憲邦取得，而聯邦銀行已對其提出民事訴訟
    獲得勝訴確定，被告甲○○須連帶給付聯邦銀行二百九十二
    萬零二元之本金，至於利息、違約金另計，聯邦銀行已聲請
    拍賣被告甲○○名下之不動產，經參與分配後受償九萬一千
    九百九十三元（不含執行費用），有本院本院九十四年度訴
    字第一五三六號民事判決書影本、確定證明書影本、九十四
    年度執字第五四七四四號執行處通知書影本、分配表影本等
    在卷可稽，而被告甲○○犯後坦承犯行，態度良好等一切情
    狀，從輕量處如主文所示之刑，並諭知易科罰金之折算標準
    （被告行為後，罰金罰鍰提高標準條例第二條業已刪除，而
    刑法第四十一條第一項前段關於易科罰金之折算標準已由舊
    法之銀元一百元、二百元、三百元修正為新臺幣一千元、二
    千元、三千元，經比較新舊法結果，以被告行為時之舊法較
    為有利於被告，是依刑法第二條第一項前段之規定，應適用
    被告行為時之舊法即依修正前刑法第四十一條第一項前段、
    修正前罰金罰鍰提高標準條例第二條之規定，諭知以銀元三
    百元即新臺幣九百元折算一日為易科罰金之折算標準）。末
    查，被告犯罪時間雖在中華民國九十六年罪犯減刑條例之減
    刑基準日即九十六年四月二十四日以前，但被告前未到案而
    經臺灣臺中地方法院檢察署檢察官於九十五年九月四日發布
    通緝，其未自動歸案而係於九十五年十月二日在桃園火車站
    前被臨檢查獲，依該條例第五條之規定，不得依該條例之規
    定減刑，併此敘明。
五、據上論斷，依刑事訴訟法第第二百七十三條之一第一項、第
    二百九十九條第一項前段、第三百十條之二、第四百五十四
    條第一項，刑法第二條第一項前段、第三百三十九條第一項
    修正前刑法第三十條第一項前段、第二項、第四十一條第一
    項前段，罰金罰鍰提高標準條例第一條前段、修正前罰金罰
    鍰提高標準條例第二條，判決如主文。
六、如不服本案判決，得自收受送達之日起十日內向本院提出上
    訴狀（須敘述具體理由並附繕本），上訴書狀如未敘明理由
    ，須於上訴期間屆滿後二十日內補提理由書於本院。
中　　華　　民　　國　　96　　年　　11　　月　　16　　日
                  刑事第十六庭  法　官　林念祖
以上正本證明與原本無異。
                                書記官
中　　華　　民　　國　 96　　年　　11　　月　　16　　日
附錄論罪科刑法條
中華民國刑法第三百三十九條
 (普通詐欺罪)
意圖為自己或第三人不法之所有，以詐術使人將本人或第三人之
物交付者，處五年以下有期徒刑、拘役或科或併科一千元以下罰
金。
以前項方法得財產上不法之利益或使第三人得之者，亦同。
前二項之未遂犯罰之。
修正前中華民國刑法第三十條
 (從犯及其處罰)
幫助他人犯罪者，為從犯。雖他人不知幫助之情者，亦同。
從犯之處罰，得按正犯之刑減輕之。
